【裁判字號】    88,易,2433
【裁判日期】    890427
【裁判案由】    詐欺
【裁判全文】
臺灣桃園地方法院刑事判決                        八十八年度易字第二四三三號
    公  訴  人  臺灣桃園地方法院檢察署檢察官
    被      告  甲○○
                乙○○
    共      同
    選任辯護人  戊○○
右列被告因詐欺案件，經檢察官提起公訴（八十八年度偵字第六三一二號），本院判
決如左：
        主  文
甲○○、乙○○共同意圖為自己不法之所有，以詐術使人將本人之物交付，各處有期
徒刑伍月。均緩刑參年。
        事  實
一、甲○○、乙○○係夫妻，二人基於意圖為自己不法所有之犯意聯絡，共同於民國
    八十七年三月三十一日，佯稱購置電腦設備須週轉資金為由，向丙○○詐借新台
    幣（下同）三十萬零一百九十五元，扣除預先支付之利息後，實借二十九萬七千
    五百六十三元，並稱甲○○與丙○○在同一家公司上班，還款能力無虞，致丙○○誤信甲○○及乙○○可如期還款，而如數以匯款及轉帳存入等方式予乙○○及
    甲○○。嗣屆約定之四月三十日清償期，甲○○、乙○○並未還款，丙○○即先
    扣留其公司須交付與乙○○之貨款三萬八千五百三十五元後，另請甲○○簽發支
    票擔保返還剩餘款項，詎料甲○○於八十七年五月初所交付由聯邦商業銀行中壢
    分行為付款人、「鴻彩科技有限公司」為發票人、票載發票日為八十七年五月三
    十一日、金額二十六萬四千六百元、票號ＵＣ0000000號作為擔保之支票
    ，屆期竟不獲兌付，經查證始知負責人為甲○○之「鴻彩科技有限公司」早於八
    十五年四月十八日已解散登記在案，該支票並無擔保債權之作用，丙○○始知受
    騙。
二、案經丙○○訴請台灣桃園地方法院檢察署檢察官偵查起訴。
        理  由
一、訊據被告甲○○、乙○○固均坦承告訴人丙○○確有匯款及轉帳存入等方式將二
    十九萬七千五百六十三元交予渠等二人，而計算款項字條係被告乙○○所寫，同
    時亦簽發以「鴻彩科技有限公司」為發票人之票據交予告訴人丙○○，然均矢口
    否認有向告訴人丙○○詐借前開款項之犯行，先辯稱：丙○○為其公司訂購兩套
    電腦，之後丙○○之公司不欲購買，故未向丙○○之公司收款，由丙○○代付貨
    款，前開字條上之利息三十二天是隨便寫的云云；復辯稱：當時不知丙○○公司
    不裝電腦，而讓丙○○為其公司代墊，使丙○○可賺取利息，然嗣後該公司竟不
    買電腦，丙○○始向渠等索討已支付之貨款。另簽發之支票係丙○○私人借票之
    用，並非用以擔保借款，渠等並影印支票在旁註明「玆借票於五月十七日歸還，
    借票人：」之字樣讓丙○○簽名云云。惟查，右揭犯罪事實，業據告訴人丙○○
    指訴綦詳，並有計算款項字條、丙○○存摺影本、支票退票理由單、「鴻彩科技
    有限公司」公司變更登記事項卡、台灣省合作金庫慈文支庫函等附卷足憑。而被
    告二人就告訴人丙○○如何代墊貨款經過，及計算款項字條上之利息，竟先後有
    不同之陳述及解釋，渠等辯詞已難採信。而依商業上之交易習慣，公司間訂貨、
    交貨、支付貨款應皆立有單據或憑證以供記帳，然被告二人雖於本院審理中庭呈
    報價單二紙以証明告訴人丙○○確有訂購二套電腦，而觀諸該二紙報價單之內容
    大抵相同，惟僅有一紙上有告訴人丙○○之簽名，告訴人丙○○僅承認其訂購一
    套電腦，則尚難遽此即認此確係二套電腦之訂購單，且出貨之公司豈有在未確定
    對方公司是否要取貨之前，即收取貨款之理？而訂貨之公司又豈有在未收受任何
    貨物之前，交付全數貨款之理？又以「鴻彩科技有限公司」為發票人之票據影本
    旁，雖有丙○○之簽名，然「玆借票於五月十七日歸還，借票人：」等字樣係被
    告乙○○所寫，業據被告乙○○陳稱在卷，惟丙○○否認於收受該張支票時其上
    有前開字樣之記載，且據被告甲○○到庭陳稱：因丙○○於四月初向伊借票時，
    說她五月底要用，伊在五月初交付五月底的票給丙○○，丙○○說五月十七日要
    歸還，所以才如此記載云云，告訴人丙○○既是因五月底要用票才向被告二人借
    票，豈可能答應五月十七日歸還該借來預計五月底要用的票？故實難認告訴人丙○○於該支票影本簽名之時確有五月十七日歸還之字樣書立在旁，況告訴人丙○○之支票存款戶僅有八十六年一月一日之退票記錄，並未列入拒絕往來戶，有台
    灣省合作金庫南桃園支庫函一份附卷足憑，告訴人丙○○既有自己之支票可使用
    ，實無向被告二人借票之必要，被告二人係簽發支票以供擔保借款一事應堪認定
    。而被告二人既知「鴻彩科技有限公司」於簽發票據時已經解散，並無擔保作用
    ，亦未將此告知告訴人丙○○，足徵渠等於借款之時即無意還款，渠等有詐欺之
    犯意甚明。雖証人丁○○到庭証稱：伊與丙○○、甲○○原在同一家公司工作，
    伊擔任出納，伊記得公司前後共用了三套電腦軟體，但電腦主機究有無更換伊並
    不清楚，但記得公司有向乙○○買一套電腦，但用了還是有問題，大概在二月中
    旬乙○○又換了一台電腦等語，核與被告乙○○陳稱：伊是有再拿一台新電腦至
    公司換回原先軟體有問題的電腦，而取回有問題的電腦伊也未再送回公司等語相
    符，惟此更堪認被告乙○○確實僅賣一台電腦予丙○○之公司，被告二人之前開
    辯詞，應認純係畏罪卸責之詞，均不足採。故本件事証明確，被告二人犯行均洵
    堪認定。
二、核被告二人所為，均係犯刑法第三百三十九條第一項之詐欺取財罪。被告二人就
    詐欺犯行，主觀上有犯意聯絡，客觀上有行為分擔，為共同正犯。爰審酌被告二
    人犯罪之動機、目的、手段、詐取之金額及事後已與告訴人丙○○達成和解，償
    還詐欺之金額，此有和解書一紙在卷可參，顯有悛悔之意等一切情狀，均量處如
    主文所示之刑，以資懲儆。又被告二人前均未曾受有期徒刑以上刑之宣告，此有
    本院被告全國前案紀錄表可考，被告二人因一時失慮，偶罹刑典，經此刑之宣告
    後，應知警惕而無再犯之虞，本院因審酌其二人家庭、經濟狀況，認均暫不執行
    其刑為當，分別予以宣告緩刑三年，用啟自新。
據上論斷，應依刑事訴訟法第二百九十九條第一項前段，刑法第二十八條、第三百三
十九條第一項、第七十四條第一款，罰金罰鍰提高標準條例第一條前段，判決如主文
。
本案經檢察官黃智勇到庭執行職務。
中      華      民      國      八十九    年      四     月    二十七   日
                                臺灣桃園地方法院刑事第一庭
                                    法  官  林  恆  吉
右正本證明與原本無異。
如不服本判決，應於判決送達後十日內向本院提出上訴狀( 應附繕本 )，上訴於
臺灣高等法院。
                                    書記官  楊  文  雄
中        華        民        國   八十九   年   五       月      三    日
附論罪科刑依據之法條：
刑法第三百三十九條第一項
刑法第三百三十九條：
意圖為自己或第三人不法之所有，以詐術使人將本人或第三人之物交付者，處五年以
下有期徒刑、拘役或科或併科一千元（已提高十倍為一萬元）以下罰金。
以前項方法得財產上不法之利益或使第三人得之者，亦同。
前二項之未遂犯罰之。


司法院資訊處製作；財團法人民間司法改革基金會備份。
